臺灣高等法院刑事判決　　　　　　　　100年度上訴字第451號
上　訴　人
即　被　告　許麗琴
上列上訴人因偽造文書等案件，不服臺灣臺北地方法院99年度訴
字第1626號，中華民國99年12月8日第一審判決（起訴案號：臺
灣臺北地方法院檢察署99年度偵字第15758號），提起上訴，本
院判決如下：
    主  文
上訴駁回。
許麗琴緩刑伍年，並應給付方立寰新臺幣捌拾萬元及自民國一百
年七月二十日起至清償日止，按年息百分之五計算之利息，其給
付方式為：自民國一百零一年一月一日起，每月十五日前給付方
立寰壹萬元，至全部清償完畢為止，如一期不履行，視為全部到
期。
    事實及理由
一、本案經本院審理結果，認第一審以上訴人即被告許麗琴犯刑
    法第216條、第210條、第220條第1項之行使偽造準私文書罪
    及第339條第1項之詐欺取財罪，並依刑法第55條想像競合犯
    之規定，從較重之行使偽造準私文書罪處斷，共15罪，分別
    判處有期徒刑7月、7月、8月、8月、8月、8月、8月、8月、
    8 月、8月、8月、8月、9月、9月、9月，並定應執行有期徒
    刑1年4月。核其認事用法及量刑均無不當，應予維持，並引
    用第一審判決書記載之事實、證據及理由（如附件）。
二、被告上訴意旨略以：原判決附表一、二關於金額之計算與實
    際金額有出入，且被告設法與告訴人方立寰、劉錫屏取得和
    解，而被害人亦有4人表明不願追究，故原審量刑過重等語
    。經查：被告於本院審理時對於原審認定之犯罪事實，坦白
    承認，未再爭執（見本院審判筆錄）。且按量刑之輕重，係
    屬事實審法院得依職權自由裁量之事項，苟已斟酌刑法第57
    各款所列情狀，而未逾越法定刑度，不得遽指為違法。查原
    判決就被告犯罪情節，已在事實欄明白認定及於理由欄詳加
    論斷，並敘明審酌被告無前科，前之品行、素行均非劣，其
    召集民間互助會（合會），自任會首，尤重誠信，竟冒標詐
    取會款多次，顯然心存僥倖、欠缺尊重他人權益及守法之觀
    念，應予非難，斟酌其於兩互助會中，均在起會同時之第1
    會，即開始冒標，互助會一甚至在最後倒會前夕、東窗事發
    之前，尚以其借名之女兒陳靜宜名義標得會款，於互助會一
    尚有3會係會員之正常標會，但後成立之互助會二則均淪由
    被告冒標，其所為甚膽大妄為，犯罪動機、目的僅求己利，
    不顧其他互助會員權益、手段卑劣、冒標所得金額甚鉅，徵
    諸一般社會上民眾之所以參與合會，多為儲蓄，或在有急需
    時得藉此籌措財源，被告為一己之私，竟虛列2互助會員，
    並於召集兩互助會後，假借各該會員得標向其他活會會員收
    取會款，使各該活會會員受有損害，且迄未全數償還，犯罪
    所生之危害非輕；又被告犯後雖於原院審理時承認犯罪事實
    ，表示認罪之意，然本案肇因被告一手造成，衡情非實務上
    常見之死會會員拒不繳納會款致牽連會首之情形，被告不思
    己過，當庭卻一再表示其係出自無奈、不得已之舉云云，致
    受害之其他互助會員情何以堪，斟酌已有部分互助會會員表
    示願原諒被告、延後還款期間及被告之犯後態度、生活狀況
    、智識程度等一切情狀，就其所犯15罪各量處有期徒刑7月
    、7月、8月、8月、8月、8月、8月、8月、8月、8月、8月、
    8月、9月、9月、9月，並定應執行有期徒刑1年4月，就刑罰
    裁量職權之行使，既未逾越法律所規定之範圍，亦無濫用權
    限之情形，尚難認原審量刑未斟酌刑法第57條所定各該事由
    之全部具體情狀，自不得認其量刑有何不當，是被告執前詞
    指摘原判決不當，為無理由，應予駁回。
三、另被告前未曾因故意犯罪受有期徒刑以上刑之宣告，有本院
    被告前案紀錄表在卷可稽，審酌被告於原審及本院審理時均
    承認犯罪事實，且有部分互助會會員表示願意原諒被告，被
    告亦積極與告訴人方立寰和解，並於100年7月19日於本院成
    立和解（見附民卷），告訴人復表示可以接受和解筆錄所載
    之條件，其經此科刑教訓，日後當知所警惕，信無再犯之虞
    ，因認其所受上開刑之宣告，以暫不執行為適當，爰依刑法
    第74條第1項第1款規定，諭知緩刑5年。又為使方立寰獲得
    更充分之保障，並督促被告履行債務，以確保被告緩刑之宣
    告能收具體之成效，爰依刑法第74條第2項第3款規定，命被
    告履行如主文第2項所示之損害賠償負擔，且依刑法第74條
    第4項規定，上開條件得為民事強制執行名義。倘被告未遵
    循本院所諭知如主文第2項所示之緩刑期間之負擔，情節重
    大者，檢察官得依刑事訴訟法第476條、刑法第75條之1第1
    項第4款之規定，聲請撤銷本件緩刑之宣告，併予敘明。
據上論斷，應依刑事訴訟法第368 條、第373 條，刑法第74條第
1項第1款、第74條第2項第3款，判決如主文。
本案經檢察官黃騰耀到庭執行職務。
中    華    民    國  100     年    8     月    18    日
                  刑事第五庭  審判長法  官  李英勇
                                    法  官  崔玲琦
                                    法  官  劉秉鑫
以上正本證明與原本無異。
如不服本判決，應於收受送達後10日內向本院提出上訴書狀，其
未敘述上訴之理由者並得於提起上訴後10日內向本院補提理由書
（均須按他造當事人之人數附繕本）「切勿逕送上級法院」。
                                    書記官  蔡宜蓁
中    華    民    國   100    年    8     月    18    日